【裁判字號】    88,上易,1693
【裁判日期】    890119
【裁判案由】    毀損
【裁判全文】
臺灣高等法院高雄分院刑事判決                  八十八年度上易字第一六九三號
      上  訴  人
      即  被  告  甲○○
      選任辯護人  吳建勛  律師
右上訴人因毀損案件，不服臺灣高雄地方法院八十八年度易字第一九七八號中華民國
八十八年六月十七日第一審判決（起訴案號：臺灣高雄地方法院檢察署八十八年度偵
字第五Ｏ五二號），提起上訴，本院判決如左：
      主      文
原判決撤銷。
甲○○無罪。
      理      由
一、公訴意旨略以：被告甲○○與葉蔡美雪係鄰居關係，曾因乙○○○（起訴書誤載
    李蔡美雪）飼養犬隻發生爭執，乃於民國八十八年一月十一日晚間，基於毀損之
    犯意，趁乙○○○舉家外出之際，自其住處頂樓之附加建築，以不詳之硬物，擊
    毀乙○○○頂樓加蓋之鴿舍玻璃窗四片，致令前開玻璃不堪使用，而生損害於乙
    ○○○，案經乙○○○提出告訴，因認甲○○涉有刑法第三百五十四條之毀損罪
    罪嫌云云。
二、按犯罪事實應依證據認定之，無證據不得推定其犯罪事實，刑事訴訟法第一百五
    十四條定有明文。次按告訴人之告訴，係以使被告受刑事訴追為目的，是其陳述
    是否與事實相符，仍應調查其他證據以資審認。又認定不利於被告之事實，須依
    積極證據，苟積極證據不足為不利於被告之認定時，即應為有利於被告之認定，
    更不必有何有利之證據，且事實之認定，應憑證據，如未能發現相當證據，或證
    據不足以證明，自不能以推測或擬制之方法，以為裁判基礎。最高法院三十年上
    字第八一六號、四十年台上字第八六號、五十二年度台上字第一三００號著有判
    例。
三、公訴人認被告甲○○涉有毀損罪嫌，無非以告訴人乙○○○之指訴及乙○○○頂
    樓之鴿舍玻璃係遭人自外向內擊破，而被告與乙○○○毗鄰，被告頂樓可通往告
    訴人之鴿舍玻璃處，有照片附卷可證，依相鄰關係及雙方素有不睦等情觀之，告
    訴人指訴應可採信為其論據。訊據上訴人即被告甲○○堅決否認有毀損犯行，辯
    稱：以前伊曾因乙○○○飼養犬隻而與之發生爭執，後來又因伊曾喝醉酒，砸破
    乙○○○之熱水器之熱水管，所以此次乙○○○鴿舍遭人毀損，才懷疑係伊所為
    ，實則伊並未毀損葉女之玻璃等語。
四、經查：右揭時地告訴人乙○○○住處頂樓鴿舍之玻璃窗四片，遭人自外向內擊破
    ，致令不堪使用，依原審現場勘驗結果，發現乙○○○鴿舍之玻璃係碎落在鴿舍
    內，顯見鴿舍之玻璃窗係遭人自窗外方向，持硬物擊破，有原審勘驗筆錄一份在
    卷可按，又上開鴿舍係頂樓上加蓋之附屬建物，高於鄰近建築建物之頂樓，而被
    告與告訴人毗鄰，依玻璃碎落之方向，固堪認係遭人自被告住家頂樓之處所擊破
    。惟被告始終堅決否認有毀損犯行，且告訴人乙○○○雖指訴被告毀損其玻璃，
    然告訴人乙○○○自承：「我懷疑是住我家隔壁甲○○」、「因他與我家人有芥
    蒂‧‧‧」（警卷筆錄），「八十八年一月十日下午五時，外子葉淡江曾至三樓
    頂閣樓餵鴿子，當時緊鄰隔壁（二十二號門牌）甲○○家東面四面鋁門窗完好如
    初。下午六時我們外出赴宴，晚上十一時回到家中，隨即就寢。隔晨六時，外子
    再上頂樓餵鴿子，即發現鋁門窗全遭擊碎‧‧‧」（偵查卷第十一頁）顯見告訴
    人乙○○○於本件案發時並未當場目睹，因被告與告訴人素來相處不睦，因而據
    此推測係被告所為。又被告與告訴人住處係連棟透天公寓，雖三樓相鄰，但各有
鄰屋可爬過頂樓小牆互通，亦經原審勘驗筆錄載明，是他人亦可能經由被告頂樓
    毀損告訴人玻璃；況被告住處除被告居住外，尚有其妻黃美雲、長女張雅雯、次
    女張雅晴及長男張俊煌等人均已成年，非僅被告一人而已；故縱告訴人之鴿舍玻
    璃窗果由被告頂樓之處，遭人持異物砸破，亦難遽認係被告所為。又本院依告訴
    人聲請就被告做測謊鑑定，經高雄市政府警察局刑事警察大隊鑑定結果，因測謊
    圖譜未達有效比對程度，致無法有效比對鑑判，有該局八十八年十二月二十八日
    高市警刑字第一０二二七號鑑驗通知書附卷可稽，亦不足以認定被告有毀損之犯
    行。
五、綜上所述，告訴人懷疑被告毀損其玻璃，固非全然無因，且毀損者趁告訴人全家
    外出，砸毀告訴人玻璃，心術不正，行為卑劣，令人不齒，惟本件並無任何積極
    證據足以證明被告有公訴人所指之毀損犯行，雖認定犯罪事實所憑之證據，並不
    以直接證據為限，間接證據亦包括在內；然無論直接或間接證據，其為訴訟上之
    證明，須於通常一般之人均不致於有所懷疑，而得確信其為真實之程度者，始得
    據之為有罪之認定，倘其證明尚未達到此一程度，而有合理性懷疑之存在時，自
    應為無罪之判決。本件被告甲○○始終堅決否認有何毀損犯行，又被告與告訴人
    住處係連棟公寓，鄰屋可爬過頂樓小牆互通，且被告住處非僅居住被告一人，難
    認係被告所為。是縱被告與告訴人相處不睦，素有嫌隙，亦不得據此推測被告有
    毀損犯行，揆諸上開判例所示，自不足採為被告論罪之依據，此外，復查無其他
    積極證據足資認定被告甲○○有公訴人所指之毀損犯行，本件被告被訴毀損犯行
    ，尚屬不能證明，原審未予詳查，遽認被告有罪並予科刑，自有未洽，被告上訴
    意旨否認犯罪，為有理由，應由本院撤銷改判，另為無罪之諭知。
據上論結，應依刑事訴訟法第三百六十九條第一項前段、第三百六十四條、第三百零
一條第一項，判決如主文。
本案經檢察官林應華到庭執行職務。
中    華    民    國     八十九     年       一       月      十九      日
                              臺灣高等法院高雄分院刑事第六庭
                                  審判長法官  陳吉雄
                                        法官  江泰章
                                        法官  周賢銳
右正本證明與原本無異。
不得上訴。
                                      書記官  高文輝
中    華    民    國     八十九     年       一       月    二十一      日
                                                                        Ｋ


司法院資訊處製作；財團法人民間司法改革基金會備份。
